臺灣宜蘭地方法院刑事判決
110年度易字第271號
公  訴  人  臺灣宜蘭地方檢察署檢察官
被      告  李英豪


上列被告因竊盜案件，經檢察官孫源志聲請簡易判決處刑（110
年度偵字第2474號），因本院簡易庭認本件有刑事訴訟法第451
條之1第4項但書之情形，不宜以簡易判決處刑，改依通常程序審
理，並判決如下：
    主  文
李英豪無罪。
    理  由
一、公訴意旨略以：被告李英豪意圖為自己不法之所有，於民國
    110年2月18日凌晨3時31分許，在宜蘭縣○○鎮○○○路000號之
    「統一超商新馬門市」（下稱上開超商）店內，趁店員簡裕
    斌在超商外掃地，疏於看管財物之機會，竊取放在店內櫃台
    後方菸盒櫃內「金鋒牌」香菸2包（價值合計新臺幣《下同》3
    00元），得手後，經另一名店員賴秀景制止稱：「等等伊要
    叫警察」，竟置之不理，僅留下名片後，未經結帳即離去，
    經員警調閱店內監視器錄影畫面後始循線查獲。因認被告所
    為涉係犯刑法第320條第1項之普通竊盜罪嫌。
二、按犯罪事實應依證據認定之，無證據不得認定其犯罪事實；
    不能證明被告犯罪者，應諭知無罪之判決，刑事訴訟法第15
    4條第2項、第301條第1項分別定有明文。又認定不利於被告
    之事實，須依積極證據，苟積極證據不足為不利於被告事實
    之認定時，即應為有利於被告之認定，更不必有何有利之證
    據，且所憑之證據，無論直接或間接證據，其為訴訟上之證
    明，須於通常一般之人均不致有所懷疑，而得確信其為真實
    之程序者，始得據之為有罪之認定，倘其證明尚未達到此一
    程度，而有合理性懷疑之存在時，即無從為有罪之認定，如
    未能發現相當之證據，或證據不足以證明，自不能以推測或
    擬制之方法，以為裁判之基礎。再告訴人係以使被告受刑事
    訴追為目的，是其陳述是否與事實相符，仍應調查其他證據
    以資審認，即需有補強證據之存在，以增強或擔保告訴人陳
    述之證明力，而刑法竊盜罪之成立，除須有竊取他人財物之
    行為外，尚以行為人有為自己或第三人不法所有意圖之主觀
    違法要件，始足當之，如其目的並無不法所有之意圖，即與
    竊盜罪之構成要件不符。
三、復按犯罪事實之認定，係據以確定具體刑罰權之基礎，自須
    經嚴格證明，故其所憑之證據不僅應具有證據能力，且須經
    合法之調查程序，否則即不得作為有罪認定之依據。倘法院
    審理之結果，認為不能證明被告犯罪，而為無罪之諭知，即
    無刑事訴訟法第154條第2項所謂「應依證據認定」之犯罪事
    實之存在。因此，同法第308條前段規定，無罪之判決書只
    須記載主文及理由，且其理由之論敘，僅須與卷存證據資料
    相符，復與經驗法則、論理法則無違即可，所使用之證據亦
    不以具有證據能力者為限，即使不具證據能力之傳聞證據，
    亦非不得資為彈劾證據使用，以供法院綜合研判形成心證之
    參考，故無罪之判決書，就傳聞證據是否例外具有證據能力
    ，本無須於理由內論敘說明。而本院乃經審酌卷內所有證
    據資料後，仍認定不能證明被告犯罪（詳後述），爰不再論
    述引用各證據之證據能力。
四、公訴人認被告涉犯本案竊盜罪嫌，無非係以告訴人簡廷如、
    證人簡裕斌之證詞、現場錄影對話譯文、監視器錄影畫面翻
    拍照片10張等為其主要論據。訊據被告固坦承於110年2月18
    日凌晨3時31分許，自行至上開超商櫃台後方香菸櫃內拿取2
    包香菸，未經結帳即離去之事實，惟堅決否認有何竊盜犯行
    ，辯稱：簡裕斌在門外掃地，伊問簡裕斌要不要幫他掃地，
    可不可以借伊2包菸，他說不用，要伊自己去拿，拿多少再
    跟他說，伊就自己進入店內拿2包香菸，伊沒有竊盜的意思
    等語。是本案應審酌者，厥為被告是否基於竊盜之犯意拿取
    上開超商之2包香菸。經查：
（一）證人簡裕斌於警詢時證稱：被告於110年2月18日凌晨2時4
      0分許，到伊店裡買紅露酒及啤酒，結帳的時候他說沒有
      帶錢，伊就跟他說先幫他墊，明天再拿錢來還給伊，他就
      拿酒離開，之後同日凌晨3時許，被告到店裡拿350元給伊
      ，然後要向伊借錢，伊說若有錢可以借給他，伊就不用上
      班了，被告就改口說要借伊一千萬元，伊說沒用到那麼多
      錢，他就對伊咆哮完走到店外面，伊也到店外面掃地，之
      後他又到店內走進櫃台要拿咖啡空杯，伊的同事賴秀景說
      不能拿，他又開始咆哮並把手上的啤酒倒入咖啡杯喝酒，
      再走到店外面長按汽車喇叭，接著又走進店內對伊和賴秀
      景咆哮並說「你不給我香菸，我就自己進去拿，我說的算
      」，接著就自己走到櫃台內拿架上兩包金鋒香菸，準備離
      開時，賴秀景說「等等我要叫警察」，被告就說「我不要
      理妳，我懶的等」，之後就離開了，被告有把他的名片丟
      到櫃台上面，上面印有被告的姓名、電話及住址等語（見
      警卷第4頁至第6頁），復於本院審理時亦證稱：被告拿35
      0元還給伊的時候，有拿他的名片給伊，伊掃完地進去辦
      公室，從辦公室出來的時候看到被告拿香菸，當時伊的太
      太賴秀景在旁邊，被告沒有說要先拿菸，之後再給錢等語
      （見本院卷第47、48頁），核與卷內之監視器錄影光碟之
      錄音譯文內容（見警卷第16、17頁），「…被告稱：我自
      己拿，你不要給我。簡裕斌：不行啦。被告：為什麼不行
      ？我講得算數，我就DOUBLE，因為你說不行，我就DOUBLE
      ，你可以直接錄影喔，你有名片喔。賴秀景：你等等。被
      告：我不要理你，我懶得跟你說話，你這個。賴秀景：我
      要報警」等語大致相符，可知被告要拿香菸前已有告知證
      人簡裕斌，經證人簡裕斌當場拒絕後，被告仍自行走到櫃
      台內拿架上香菸，上開超商店員賴秀景正在旁邊看並告知
      要報警，從上開過程可知，被告的行為顯與乘人不備竊取
      他人財物之情形有別，則被告之行為是否構成竊盜罪，已
      非無疑。
（二）又被告於同日凌晨2時40分許即本案發生前約50分鐘，到
      上開超商購買紅露酒及啤酒，因為沒有帶錢，經證人簡裕
      斌同意賒帳後，被告於同日3時許再回到上開超商，將之
      前賒帳的350元及1張載有其姓名、聯絡電話、住址的名片
      拿給證人簡裕斌之事實，除據證人簡裕斌於警詢時證述明
      確外，復於本院審理時證稱：「是被告還我350元的時候
      ，就給我名片，我不知道他為何要給我名片」等語（見本
      院卷第47頁）明確，可見被告在拿取香菸之前已經有交1
      張名片給證人簡裕斌，且警員亦係依據證人簡裕斌提供之
      該張名片上的資訊通知被告到案說明（見警卷第6頁），
      若被告有為自己不法所有之意圖，豈會拿自己的名片給證
      人簡裕斌。再者，被告之前在上開超商購買酒類賒帳350
      元，離開不久後回到上開超商拿350元給證人簡裕斌結清
      欠款，被告此次欲再賒帳香菸遭證人簡裕斌拒絕後，不顧
      在場之人之反對即自行至櫃台拿取架上的香菸2包，若被
      告有為自己不法所有之意圖，在第一次賒帳350元後即可
      離去，何以再度返回上開超商，拿自己的名片給證人簡裕
      斌，而僅為竊取價值300元的香菸2包，被告此舉顯與一般
      常情有違，足見被告之行為顯與竊盜罪之構成要件有間，
      公訴人僅以被告不顧證人簡裕斌之反對，逕自拿取2包香
      菸之客觀行為，遽認被告之行為構成竊盜罪，殊嫌率斷，
      不足採信。至於告訴人簡廷如於警詢時指述之內容，全係
      聽聞證人簡裕斌之轉述而來，告訴人簡廷如於案發當時並
      不在現場（見警卷第1頁至第3頁），是本案發生之過程自
      應以證人簡裕斌之證述內容為準，是告訴人簡廷如之指述
      自難作為不利被告認定之證據，附此敘明。
五、綜上所述，本院依卷內相關積極證據調查結果，尚不足形成
　　被告拿取香菸2包之行為有構成刑法竊盜罪責之確信。是既
　　不能證明本案被告犯罪，依首揭法條規定及說明，自應諭知
　　被告無罪之判決。
據上論斷，應依刑事訴訟法第301條第1項，判決如主文。
本案經檢察官黃正綱到庭執行職務。
中　　華　　民　　國　　110 　年　　9 　　月　　13　　日
　　　            刑事第三庭  法  官  許乃文
以上正本證明與原本無異。　　　
如不服本判決應於收受送達後20日內，向本院提出上訴書狀，並
應敘述具體理由。其未敘述上訴理由者，應於上訴期間屆滿後20
日內向本院補提理由書（均須按他造當事人之人數附繕本）「切
勿逕送上級法院」。
　　　                        書記官  林慶生
中　　華　　民　　國　　110 　年　　9 　　月　　13　　日